【裁判字號】    98,財管,97
【裁判日期】    990205
【裁判案由】    選任遺產管理人
【裁判全文】
臺灣板橋地方法院民事裁定              98年度財管字第97號
聲  請  人  臺北縣樹林市農會
法定代理人  丙○○
代  理  人  甲○○
上聲請人聲請指定被繼承人乙○○（YUTCHAKON ）之遺產清理人
事件，本院裁定如下：
    主    文
聲請駁回。
聲請程序費用由聲請人負擔。
    理    由
一、聲請意旨略以：聲請人與債務人即被繼承人乙○○（YUTCHA
    KON ，男，民國○○年○ 月○○日生）間清償債務事件，業經鈞
    院95年度執字第40989 號受理在案，詎債務人乙○○（YUTC
    HAKON ）已於97年12月30日死亡。經查債務人無第一順位繼
    承人，第二順位及第三順位在台之繼承人均已拋棄繼承，第
    四順位亦已死亡。今有泰國人查農（CHARON）及阿札克（AU
    CHAKA ）向國稅局表示繼承，惟其為外國人且繼承身分尚無
    法確認，已屬因故不能管理遺產，亦無遺囑執行人，聲請人
    為其債權人，應屬利害關係人，爰聲請鈞院依非訟事件法第
    154 條規定選任遺產清理人等語。
二、按繼承人因故不能管理遺產，亦無遺囑執行人者，利害關係
    人或檢察官得聲請法院選任遺產清理人，非訟事件法第154
    條第1 項固有明文。揆其立法意旨在於被繼承人死亡而繼承
    開始時，倘有繼承人存在，且未拋棄繼承，遺產即歸繼承人
    所有，理應由繼承人自行管理，本不生選任遺產管理人之問
    題。然若繼承人全體倘若皆因故不能管理遺產，為避免因繼
    承所生之權利義務關係久懸未決，並兼顧債權人或受遺贈人
    之權益，乃特設本條規定，得由利害關係人或檢察官向法院
    聲請選定遺產清理人，以代繼承人清理遺產。
三、經查，聲請人主張之前揭事實，固據其提出本院98年度司繼
    字第3 、4 號拋棄繼承准予備查函、債務人乙○○之死亡證
    明書、本院板輔95執宇字第40989 號拍賣通知函等影本各1
    件、向臺北市國稅局申報繼承人之申報書影本2 件為證。本
    院依職權向財政部臺北市國稅局函查乙○○有無繼承人向該
    局申報遺產稅，據該局函覆稱：（一）該局於98年10月8日
    曾受理由代理人郭金舒君以「查農」及「阿札克」名義所提
    出旨揭被繼承人約君之遺產稅申報案件，惟案內並未檢附任
    何足以認定查農、阿札克與約君間存有繼承關係之確實身分
    證明文件，故查農及阿札克是否為被繼承人約君之繼承人及
    是否屬該遺產稅案件之適格申報人暨納稅義務人，尚屬該局
    待查之事項。（二）該局嗣於98年10月14日，就同一遺產稅
    事件，併案受理由上開之相同代理人郭君以被繼承人約君之
    大陸地區繼承人郭東明名義所提出之申報，其所檢附95年1
    月11日經財團法人海峽交流基金會所認證由大陸地區公證處
    核發之親屬關係公證書，應可證明郭東明與被繼承人約君間
    存有同父異母之兄弟姐妹關係，惟郭君於被繼承人約君97年
    12月30日死亡時是否仍生存，涉及二人間繼承關係存否之判
    斷，同屬該局待查之事項。以上有財政部臺北市國稅局99年
    1 月18日財北國稅審二字第0990214885號函附卷可證。由此
    可見，債務人即被繼承人乙○○至少尚有繼承人郭東明存在
    ，又無郭東明死亡之證據，且疑另有繼承人查農、阿札克二
    人待查證。再者，本件繼承人雖為外國人，惟已向財政部臺
    北市國稅局申報遺產稅，只待該局進一步確認即可，並無不
    能管理遺產之情，揆諸首揭說明，本件聲請人聲請選任遺產
    清理人，於法不合，應予駁回。
四、依非訟事件法第21條第1 項前段，裁定如主文。
中    華    民    國    99    年    2     月    5     日
                  家事庭  法  官  毛崑山
以上正本證明與原本無異。
如對本裁定抗告，應於裁定送達後10日內向本院提出抗告狀（並
應繳納抗告費新台幣壹仟元）。
中    華    民    國    99    年    2     月    5     日
                          書記官  廖宮仕

司法院資訊處製作；財團法人民間司法改革基金會備份。
